臺灣臺南地方法院刑事判決
110年度金訴字第310號
公  訴  人  臺灣臺南地方檢察署檢察官
被      告  劉紫琳



選任辯護人  王盛鐸律師（法扶律師）
上列被告因洗錢防制法等案件，經檢察官提起公訴（110年度偵
字第10555號）及移送併辦（110年度偵字第23228號），本院判
決如下：
    主  文
劉紫琳幫助犯洗錢防制法第十四條第一項之洗錢罪，處有期徒刑
參月，併科罰金新臺幣壹萬元，罰金如易服勞役，以新臺幣壹仟
元折算壹日。
    事  實
一、劉紫琳知悉一般人收取他人金融機構帳戶之用途，常係為遂
    行財產犯罪之需要，以便利贓款取得，及使相關犯行不易遭
    人追查，而已預見提供金融機構帳戶之提款卡等物任由他人
    使用，將可能遭他人利用作為詐欺等財產犯罪之工具，且他
    人如以該帳戶收受、提領詐欺等財產犯罪所得，將因此造成
    金流斷點而掩飾、隱匿此等犯罪所得之去向及所在，產生遮
    斷金流以逃避國家追訴、處罰之效果，竟猶不顧於此，基於
    縱其提供帳戶資料將幫助他人實施詐欺取財犯罪及幫助掩飾
    、隱匿詐欺犯罪所得之去向、所在，亦均不違背其本意之不
    確定故意，於民國110年2月間起透過通訊軟體「LINE」與真
    實姓名及年籍不詳、自稱「李欣庭」之詐騙集團成員聯絡後
    ，即於110年3月5日16時57分許，在位於臺南市仁德區太子
    路之統一超商長益門市（起訴書誤載為太子門市）內，以店
    到店之寄送方式，將自己申設之臺灣銀行南都分行帳號000-
    000000000000號帳戶（下稱臺銀帳戶）、陽信商業銀行仁德
    分行帳號000-000000000000號帳戶（下稱陽信帳戶）之提款
    卡均寄交與「林舒涵」，並透過「LINE」告知「李欣庭」上
    開提款卡之密碼，而將上開臺銀帳戶、陽信帳戶之提款卡均
    提供與「李欣庭」、「林舒涵」所屬之詐騙集團使用。該等
    詐騙集團成員取得前述帳戶資料後，意圖為自己不法之所有
    ，基於詐欺取財及洗錢之犯意聯絡，由不詳詐騙集團成員先
    後撥打電話予謝郁文、黃俊綱，各以附表編號1、2所示之詐
    騙方式及過程使謝郁文、黃俊綱陷於錯誤，依指示於附表編
    號1、2所示之時間，將如附表編號1、2所示之款項各轉入上
    開臺銀帳戶、陽信帳戶內，旋由不詳詐騙集團成員提領殆盡
    ；劉紫琳遂以提供上開臺銀帳戶、陽信帳戶資料之方式，幫
    助他人實施詐欺取財犯罪並幫助他人掩飾、隱匿騙款之去向
    及所在。嗣因謝郁文、黃俊綱發覺受騙報警處理，乃為警循
    線查悉上情。　　
二、案經謝郁文訴由臺南市政府警察局歸仁分局報告臺灣臺南地
    方檢察署檢察官偵查起訴，及黃俊綱訴由新竹縣政府警察局
    竹東分局報告同署檢察官偵查後移送併辦。
    理  由
一、以下所引用具傳聞證據性質之供述證據，因檢察官、被告劉
    紫琳及其選任辯護人於本案言詞辯論終結前，均未爭執其證
    據能力，本院審酌前開證據之作成或取得之狀況，並無非法
    或不當取證之情事，且無顯不可信之情況，依刑事訴訟法第
    159條之5規定，均具有證據能力；又以下所引用卷內非供述
    證據性質之證據資料，則均無違反法定程序取得之情形，依
    刑事訴訟法第158條之4規定之反面解釋，亦應有證據能力，
    合先敘明。
二、認定本件犯罪事實之證據及理由：
　㈠上開犯罪事實，業據被告於本院審理時坦承不諱，且有如附
    表編號1、2所示之證據資料在卷可稽，並有被告與「李欣庭
    」之「LINE」對話紀錄附卷可查（警卷第37至79頁；本判決
    引用之卷宗代號均詳如附表【卷宗代號說明】所示，下同）
    ，足認被告任意性之自白確與事實相符，堪以採信，由此可
    見上開臺銀帳戶、陽信帳戶確均為被告申辦，嗣遭被告交由
    不詳詐騙集團成員持以訛詐告訴人即被害人謝郁文、黃俊綱
    交付財物甚明。
　㈡按幫助犯之故意，除需有認識其行為足以幫助他人實現故意
    不法構成要件之「幫助故意」外，尚需具備幫助他人實現該
    特定不法構成要件之「幫助既遂故意」，惟行為人只要概略
    認識該特定犯罪之不法內涵即可，無庸過於瞭解正犯行為之
    細節或具體內容（最高法院110年度臺上字第1798號、109年
    度臺上字第2109號刑事判決意旨參照）。又各類形式利用電
    話或通訊軟體進行詐騙，並收購人頭帳戶作為工具以供被害
    者存入款項而遂行詐欺犯罪，及指派俗稱「車手」之人領款
    以取得犯罪所得，同時造成金流斷點而掩飾、隱匿此等犯罪
    所得之去向及所在，藉此層層規避執法人員查緝等事例，無
    日無時在平面、電子媒體經常報導，亦經警察、金融、稅務
    單位在各公共場所張貼文宣宣導周知，是上情應已為社會大
    眾所共知。而金融機構存款帳戶，攸關存戶個人財產權益之
    保障，專屬性甚高，衡諸常理，若非與存戶本人有密切之信
    賴關係，絕無可能隨意提供個人帳戶供他人使用；縱有徵信
    、財務狀況審核或薪資轉帳等需求，亦均無須交付帳戶提款
    卡與他人。再若款項之來源合法正當，受款人大可自行收取
    、提領，故如不利用自身帳戶取得款項，反而刻意借用他人
    之帳戶，就該等款項可能係詐欺等不法所得，當亦有合理之
    預期。基此，苟見他人以不合社會經濟生活常態之理由要求
    提供金融機構帳戶資料，衡情當知渠等取得帳戶資料，通常
    均利用於從事詐欺等與財產有關之犯罪，並藉此遮斷金流以
    逃避國家追訴、處罰等情，均為週知之事實。查被告交付上
    開臺銀帳戶、陽信帳戶資料時已係年滿46歲之成年人，其心
    智已然成熟，具有一般之智識程度及豐富之社會生活經驗，
    對上情自無不知之理；況被告透過「LINE」與「李欣庭」聯
    繫時，亦曾質疑對方：「還要寄出嗎？」、「我有傳資料過
    去就可以查了」、「為什麼要這樣」、「用拍照就可以了」
    、「只要有帳號就可以了，也不用麻煩還要寄來寄去」等語
    （參警卷第43頁、第59頁），益見被告深知提款卡及密碼資
    料不應隨意交付，其就前述情形應已有相當充分之認識，被
    告竟仍未加查證，恣意將上開臺銀帳戶、陽信帳戶帳戶資料
    交與自己對之毫無所悉且真實身分不明之不詳人士利用，主
    觀上對於取得上開帳戶資料者將可能以此作為詐欺取財、洗
    錢工具等不法用途，及轉入上開帳戶內之款項極可能是詐欺
    等財產犯罪之不法所得，此等款項遭提領後甚有可能使執法
    機關不易續行追查等節，當均已有預見。則本案縱無具體事
    證顯示被告曾參與向告訴人謝郁文、黃俊綱詐欺取財，或不
    法取得告訴人謝郁文、黃俊綱遭詐騙款項等犯行，然被告既
    預見交付帳戶提款卡、密碼等資料供他人使用，誠有幫助從
    事詐欺取財犯行之人利用該等帳戶實施犯罪及取得款項，並
    因此造成金流斷點而掩飾、隱匿詐欺犯罪所得之去向及所在
    之可能，但其仍將上開帳戶資料任意交付他人使用，以致自
    己完全無法了解、控制上開帳戶資料之使用方法及流向，容
    任取得者隨意利用上開帳戶資料，縱使上開帳戶資料遭作為
    詐欺取財及洗錢之犯罪工具亦在所不惜，堪認被告主觀上顯
    具有幫助詐欺取財及幫助洗錢之不確定故意甚明。
　㈢綜上所述，本件事證明確，被告犯行洵堪認定，應予依法論
    科。
三、論罪科刑：
  ㈠按刑法第30條之幫助犯，係以行為人主觀上有幫助故意，客
    觀上有幫助行為，即對於犯罪與正犯有共同認識，而以幫助
    意思，對於正犯資以助力，但未參與實行犯罪之行為者而言
    ；故如未參與實施犯罪構成要件之行為，且係出於幫助之意
    思提供助力，即屬幫助犯，而非共同正犯。次按行為人主觀
    上如認識該帳戶可能作為收受、提領特定犯罪所得使用，他
    人提領後會產生遮斷資金流動軌跡以逃避國家追訴、處罰之
    效果，仍基於幫助之犯意而提供，則應論以幫助犯一般洗錢
    罪（最高法院108年度臺上大字第3101號刑事裁定意旨參照
    ）。查被告將上開臺銀帳戶、陽信帳戶之提款卡及密碼交與
    他人使用，係使不詳詐騙集團成員得意圖為自己不法之所有
    ，基於詐取他人財物及洗錢之犯意聯絡，對告訴人謝郁文、
    黃俊綱施以詐術，致使告訴人謝郁文、黃俊綱均陷於錯誤而
    依指示各將款項轉入上開臺銀帳戶、陽信帳戶內，藉此詐騙
    財物得逞，並由不詳車手提領款項而掩飾、隱匿騙款之去向
    及所在，故該等詐騙集團成員所為均屬詐欺取財、洗錢之犯
    行；而本案雖無相當證據證明被告曾參與上開詐欺取財、洗
    錢犯行之構成要件行為，但其提供前述帳戶資料由詐騙集團
    成員使用，使該等詐騙集團成員得以此為犯罪工具而遂行前
    揭犯行，顯係以幫助之意思，對該詐騙集團之上開詐欺取財
    、洗錢犯行提供助力，是核被告所為係犯刑法第30條第1項
    前段、洗錢防制法第2條第2款、第14條第1項之幫助洗錢罪
    ，及刑法第30條第1項前段、同法第339條第1項之幫助詐欺
    取財罪。
  ㈡又幫助犯係從屬於正犯而成立，並無獨立性，故幫助犯須對
    正犯之犯罪事實，具有共同認識而加以助力，始能成立，其
    所應負責任，亦以與正犯有同一認識之事實為限，若正犯所
    犯之事實，超過幫助者共同認識之範圍時，幫助者事前既不
    知情，自無由令其負責。告訴人謝郁文、黃俊綱雖均因誤信
    詐騙集團成員傳遞之不實訊息而遭詐騙，但依現有之證據資
    料，除可認被告具有幫助詐欺取財及幫助洗錢之不確定故意
    外，仍乏證據足證被告對於詐騙集團成員之組成亦有所認識
    ，尚無從以幫助犯刑法第339條之4第1項第2款加重詐欺取財
    罪之罪名相繩。
  ㈢被告以1個交付前述帳戶資料之行為，幫助詐騙集團成員詐欺
    告訴人謝郁文、黃俊綱交付財物得逞，同時亦均幫助詐騙集
    團藉由指派車手提領前述帳戶內之款項而掩飾、隱匿犯罪所
    得之去向及所在，係以1個行為幫助2次詐欺取財及洗錢之犯
    行，為想像競合犯，應依刑法第55條之規定，從一重之幫助
    洗錢罪處斷；臺灣臺南地方檢察署檢察官以110年度偵字第2
    3228號移送併辦部分，其犯罪事實為被告提供陽信帳戶資料
    幫助詐騙集團成員向告訴人黃俊綱詐取財物及洗錢得逞，經
    核與起訴書所載被告提供臺銀帳戶資料幫助詐騙集團成員向
    告訴人謝郁文詐騙款項及洗錢之犯罪事實，具有前揭想像競
    合犯之裁判上一罪關係，本院自應併予審理。
  ㈣被告幫助犯洗錢防制法第14條第1項之洗錢罪，且於審判中自
    白犯罪，應依同法第16條第2項規定減輕其刑；又被告以幫
    助他人犯罪之意思而參與犯罪構成要件以外之行為，為一般
    洗錢罪之幫助犯，爰依刑法第30條第2項之規定，按正犯之
    刑度減輕其刑，並依法遞減之。
  ㈤茲審酌被告交付帳戶提款卡（含密碼）等物助益他人詐欺取
    財並掩飾、隱匿犯罪所得之去向及所在，影響社會金融交易
    秩序及助長詐欺活動之發生，並因此增加各被害人事後向幕
    後詐騙集團成員追償及刑事犯罪偵查之困難，殊為不該；惟
    念被告前無刑事前案紀錄，素行尚佳，於本院審理時已坦承
    犯行不諱，非無悔意，且本案尚無證據足認被告曾參與詐術
    之施行或提領、分受詐得之款項，僅係單純提供帳戶資料供
    他人使用，被告與告訴人黃俊綱復經本院臺南簡易庭調解成
    立，承諾分期賠償告訴人黃俊綱所受之損害，有調解筆錄存
    卷可憑（本院卷第165至167頁）；兼衡各被害人所受之損害
    情形，暨被告自陳學歷為專科畢業，家中有兩個弟弟，從事
    便當業之工作（參本院卷第228頁）之智識程度、家庭生活
    狀況等一切情狀，量處如主文所示之刑，並就所處罰金刑部
    分諭知易服勞役之折算標準，以示懲儆。
  ㈥辯護人固曾請求本院對被告為緩刑之諭知，惟考量被告仍未
    與告訴人謝郁文達成和解，且被告係1次提供2個帳戶資料供
    他人任意使用，犯後復一再否認，迄至本案審理時始坦承犯
    行，應認本件尚有執行刑罰以促被告警惕、避免再犯之必要
    ，不宜逕為緩刑之宣告。 
四、末查被告僅構成幫助洗錢罪，未實際參與移轉、變更、掩飾
    或隱匿特定犯罪所得之財物之正犯行為，亦不曾收受、取得
    、持有、使用該等財物或財產上利益，自無由依洗錢防制法
    第18條第1項前段規定諭知沒收；且因本件尚無積極證據足
    證被告為上開犯行已獲有款項、報酬或其他利得，不能逕認
    被告有何犯罪所得，亦無從宣告沒收，併此指明。
據上論斷，應依刑事訴訟法第299條第1項前段，洗錢防制法第2
條第2款、第14條第1項、第16條第2項，刑法第11條、第30條第1
項前段、第2項、第339條第1項、第55條、第42條第3項，刑法施
行法第1條之1第1項，判決如主文。
本案經檢察官蔡宗聖提起公訴，檢察官林朝文移送併辦，檢察官
董和平到庭執行職務
中　　華　　民　　國　　111  　年　　1　　月　 　5　　日
            刑事第二庭   審判長  法　官   彭喜有
                                 法  官   洪士傑
                                 法  官   蔡盈貞
以上正本證明與原本無異。
如不服本判決應於收受本判決後20日內向本院提出上訴書狀，並
應敘述具體理由。其未敘述上訴理由者，應於上訴期間屆滿後20
日內向本院補提理由書狀（均須按他造當事人之人數附繕本）「
切勿逕送上級法院」。 
　　　　　　　　　　　　　　　　 書記官   林耿慧　　　　
中　　華　　民　　國　　111 　年　　1 　　月　　5 　　日
附錄所犯法條：
洗錢防制法第2條
本法所稱洗錢，指下列行為：
一、意圖掩飾或隱匿特定犯罪所得來源，或使他人逃避刑事追訴
    ，而移轉或變更特定犯罪所得。
二、掩飾或隱匿特定犯罪所得之本質、來源、去向、所在、所有
    權、處分權或其他權益者。
三、收受、持有或使用他人之特定犯罪所得。

洗錢防制法第14條
有第二條各款所列洗錢行為者，處7年以下有期徒刑，併科新臺
幣5百萬元以下罰金。
前項之未遂犯罰之。
前二項情形，不得科以超過其特定犯罪所定最重本刑之刑。

刑法第339條　　　
意圖為自己或第三人不法之所有，以詐術使人將本人或第三人之
物交付者，處5年以下有期徒刑、拘役或科或併科50萬元以下罰
金。
以前項方法得財產上不法之利益或使第三人得之者，亦同。
前二項之未遂犯罰之。
附表：（金額均為新臺幣）    【卷宗代號說明】 警卷：臺南市政府警察局歸仁分局南市警歸偵字第1100178550號刑案偵查卷宗。 併辦警卷：新竹縣政府警察局竹東分局竹縣東警偵字第1104703699號刑案偵查卷宗。 本院卷：本院110年度金訴字第310號刑事卷宗。    編號 被害人 詐騙方式及過程 證據   1 謝郁文 不詳詐騙集團成員於110年3月7日15時42分許起撥打電話予謝郁文，假冒為網路購物賣場人員，佯稱謝郁文誤加會員造成多筆訂單扣款，須與客服人員核對資料云云，致謝郁文陷於錯誤，依指示操作而於同日16時17分、24分、28分許各轉帳49,980元、49,980元、49,980元至劉紫琳申設之臺灣銀行南都分行帳號000-000000000000號帳戶內。 ⑴證人即告訴人謝郁文於警詢之證述（警卷第9至10頁）。 ⑵左列帳戶之開戶基本資料、帳號異動查詢資料、存摺存款歷史明細查詢資料、掛失止付暨補領申請書等相關文件（警卷第13至25頁）。 ⑶告訴人謝郁文之行動電話通話紀錄（警卷第35頁）。 ⑷告訴人謝郁文之轉帳交易明細紀錄（警卷第35至36頁）。   2 黃俊綱 不詳詐騙集團成員於110年3月7日15時43分許起撥打電話予黃俊綱，假冒為網路賣家人員，佯稱黃俊綱遭系統誤升級為高級會員，須確認是否遭到扣款云云，致黃俊綱誤信為真，依指示操作自動櫃員機，於同日17時12分許轉帳19,985元至劉紫琳申設之陽信商業銀行仁德分行帳號000-000000000000號帳戶內。 ⑴證人即告訴人黃俊綱於警詢之證述（併辦警卷第49至51頁）。 ⑵左列帳戶之開戶基本資料及交易明細—客戶帳卡資料（併辦警卷第19至20頁）。 ⑶自動櫃員機交易明細表（併辦警卷第71頁）。